【裁判字號】    90,交聲,343
【裁判日期】    900725
【裁判案由】    違反道路交通管理處罰條例聲明異議
【裁判全文】
臺灣士林地方法院交通裁定                          九十年度交聲字第三四三號
    原處分機關  臺北巿交通事件裁決所
    異  議  人
    即受處分人  甲○○
右列受處分人因違反道路交通管理處罰條例案件，對於臺北市交通事件裁決所九十年
六月十五日所為之處分（原處分案號：北市裁三字第駕裁二二─ＡＣ0000000
號），聲明異議，本院裁定如左：
    主  文
異議駁回。
    理  由
一原處分意旨略以：異議人即受處分人甲○○於民國九十年三月一日晚間七時四十一
  分許，駕駛車牌號碼ＤＳ─五○五七號自用小客車，行經臺北市○○○路○段，經
  雷達測速照相機測得其當時車速為時速五十一公里，超過該路段限制之最高時速四
  十公里，為臺北市政府警察局交通警察大隊隊員於九十年三月二十一日依採證照片
  逕行舉發，爰依道路交通管理處罰條例第四十條第一項之規定，並經裁處罰鍰新臺
  幣一千二百元，並記違規點數一點。
二異議人即受處分人甲○○固不否認右揭時地以時速五十一公里駕駛該車之事實，惟
  矢口否認有何超速行駛之違規事實，辯稱：臺北市○○○路○段並無速限四十公里
  標誌，而鄰近之文林北路、中正路速限均為五十公里，伊以時速五十一公里駕駛，
  顯見並非故意超速云云。
三按行車速度，依標誌之規定，無標誌者，在市區道路時速不得超過四十公里，道路
  交通安全規則第九十三條第一項第一款定有明文。而依市區道路條例第二條規定，
  市區道路，指左列規定而言：(一)都市計畫區○○○○道路；(二)直轄市及省轄市行政
  區域以內，都市計畫區○○○○○道路；(三)省主管機關核定人口集居區○○○○道
  路。又道路交通管理處罰條例第四十條第一項規定：「汽車駕駛人，行車速度，超
  過規定之最高時速，或低於規定之最低時速，或裝用測速雷達感應器者，處（銀元
  ）四百元以上八百元以下罰鍰，其感應器沒入之。」汽車駕駛人違反第四十條第一
  項規定者，除依該條款處罰鍰外，並予記違規點數一點，同條例第六十三條第一項
  第一款定有明文。末按，道路交通管理處罰條例所規定之裁罰，本屬行政罰之性質
  ，依司法院大法官會議釋字第二七五號解釋意旨：「人民違反法律上之義務而應受
  行政罰之行為，法律無特別規定時，雖不以出於故意為必要，仍須以過失為其責任
  條件。但應受行政罰之行為，僅須違反禁止規定或作為義務，而不以發生損害或危
  險為其要件者，推定為有過失，於行為人不能舉證證明自己無過失時，即應受處罰
  」。
四經查：異議人即受處分人甲○○於九十年三月一日晚間七時四十一分許，駕駛車牌
  號碼ＤＳ─五○五七號自用小客車，行經臺北市○○○路○段，經雷達測速照相機
  測得其當時車速為時速五十一公里之事實，為異議人所不否認，復有採證照片一幀
  附卷可稽；而臺北市○○○路○段屬於直轄市○○區○○道路，該路段既無標誌顯
  示速限，揆諸前揭法條規定，其最高時速自為四十公里，此為一般駕駛人之常識，
  並經載明於採證照片上，則異議人違規之事實應堪認定。異議人雖稱：臺北市○○
  ○路○段鄰近之文林北路、中正路等路段速限為每小時五十公里云云，惟按，有關
  道路速限之決定，乃行政機關考量各路段整體交通動線順暢、安全、調節等因素而
  為之裁量權限，除有重大、明顯瑕疵或其他違法情形外，尚非本院所得任意指摘或
  變更。又異議人雖辯稱其非故意超速，惟如前所述，異議人上開違反禁止規定而應
  受行政罰之行為，無論出於故意或過失均應受處罰。原處分機關據以援引上開規定
  ，審酌違規具體情節，裁處法定最低額鍰處分銀元四百元即新臺幣一千二百元，並
  依法條之強制規定記違規點數一點，並無不當。本件異議為無理由，應予駁回。
據上論斷，應依道路交通案件處理辦法第十九條，裁定如主文。
中        華        民        國    九十    年    七    月    二十五    日
                              臺灣士林地方法院交通法庭
                                  法  官  陳  玉  曆
右正本證明與原本無異。
如不服裁定應於送達後五日內向本院提出抗告狀。
                                  書記官  陳  鳳  嬌
中        華        民        國    九十    年    八    月      一      日


司法院資訊處製作；財團法人民間司法改革基金會備份。
